【裁判字號】    89,訴,972
【裁判日期】    900321
【裁判案由】    廢棄物清理法
【裁判全文】
臺中高等行政法院判決                              八十九年度訴字第九七二號
                              .
    原      告  佑仁醫院
    代  表  人  甲○○
    訴訟代理人  丙○○
    代  表  人  乙○○
    訴訟代理人  己○○
                丁○○
                戊○○
右當事人間因廢棄物清理法事件，原告不服臺中市政府中華民國八十九年十月十二日
八十九府行訴字第一四二三○一號訴願決定，提起行政訴訟，本院判決如左︰
    主  文
原告之訴駁回。
訴訟費用由原告負擔。
    事  實
一、事實概要：
    緣原告從事醫療行為過程，產生感染性事業廢棄物，其貯存設施未依規定於明顯
    處標示感染性事業廢棄物標誌，經被告於八十九年五月二十三日執行稽查時查獲
    違反廢棄物清理法第十五條及事業廢棄物貯存清除處理方法及設施標準第十三條
    規定屬實，依同法第二十五條第二款裁處新台幣陸萬元之罰鍰；原告不服，提起
    訴願，亦遭駁回，遂提起行政訴訟。
二、兩造聲明：
    (一)原告聲明求判決：
      1.訴願決定及原處分均撤銷。
      2.訴訟費用由被告負擔。
    (二)被告聲明求為判決：
      駁回原告之訴。
三、兩造之爭點：
    (一)原告主張之理由：
    １、原告之感染性事業廢棄物，係專款委託有照清潔公司代為清運、處理，院內
        亦有院內感染護士及專人負責處理。其貯存室為一獨立空間，平日均上鎖，
        門上貼有「感染性廢棄物貯存室」等字樣之標誌，室內並有冷藏櫃二支，感
        染性廢棄物均使用有環保標誌之專用袋收集，亦貼有佑仁醫院日期及冷藏溫
        度等字樣。但因貯藏室之大門為拉門，門與牆壁間之間隔很小，以致門上之
        附著物尤其是紙張容易拉脫而脫落。在受檢當日門上標誌可能因此而脫落，
        非未依規定標誌清楚。
    ２、在環保立場言，旨在將有害之醫療廢棄物妥為收集、貯藏後，妥予銷燬，不
        使之污染環境或危害生物，以達到保護之目地。原告以上開方法貯存系爭廢
        棄物，已足夠代表此地不是可隨便進出之場所，室內該二支大型冷凍櫃可貯
        藏醫院一週之廢棄物。原告均依規定辦理，並無違規情事，被告據以裁罰及
        訴願決定未予糾正，顯有未當，乃提起本件之訴。
    (二)被告主張之理由：
    １、按廢棄物清理法第十五條規定事業廢棄物之貯存、清除或處理方法及設施，
        應符合中央主管機關之規定；事業廢棄物貯存清除處理方法及設施標準第十
        三條規定：「感染性事業廢棄物之貯存設施‧‧‧，應符合左列規定： 一、
        應於明顯處標示感染性事業廢棄物標誌‧‧‧。」本案原告未依規定於感染
        性事業廢棄物貯存設施明顯處標示感染性事業廢棄物標誌，經被告於八十九
        年五月二十三日派員查獲，已違反廢棄物清理法第十五條及事業廢棄物貯存
        清除處理方法及設施標準第十三條規定，依同法第二十五條第二款告發處分
        新台幣陸萬元之罰款，揆諸首揭規定應無不合。
    ２、原告訴稱「‧‧‧本院感染性事業廢棄物係專款委託有照清潔公司代為清運
        處理，院內亦有院內感染護士及專人負責處理。其貯存室為一獨立空間平日
        均上鎖，門上貼有（感染性事業廢棄物貯存室）等字樣及標誌，室內並有冷
        藏櫃二支‧‧‧但因貯藏室之大門為拉門，門與牆壁間之間隔很小，以致門
        上之附著物，尤其是紙張，容易拉脫而脫落。在受檢當日門上標誌可能因此
        而脫落，而非未依規定標誌清楚。」等語。經查，本案被告於八十九年五月
        二十三日派員前往原告處所稽查時，發現感染性廢棄物貯存室門上貼有「感
        染性事業廢棄物貯存室」等字樣，但門上及感染性事業廢棄物冷藏設施上明
        顯處均未貼上感染性事業廢棄物標誌，原告違反規定之事實事證明確。況在
        此之前被告曾分別於八十七年十月六日、八十九年三月十三日及八十九年四
        月十一日前往原告稽查，現場皆對原告說明感染性事業廢棄物貯存方法設施
        及相關法令，已有對原告宣導為原則，因原告未予改善，不得已才依廢棄物
        清理法第十五條及事業廢棄物貯存清除處理方法及設施標準第十三條規定，
        及同法第二十五條第二款告發處分，應無不妥。
    理  由
一、按「事業廢棄物之貯存、清除或處理方法及設施，應符合中央主管機關之規定。
    」「有左列情形之一者，處二萬元以上五萬元以下罰鍰。‧‧‧二、貯存、清除
    或處理有害事業廢棄物，違反第十五條規定者。‧‧‧。」廢棄物清理法第十五
    條、第二十五條第二款定有明文。又事業廢棄物貯存清除處理方法及設施標準第
    一條規定：「本標準依廢棄物清理法第十五條規定訂定之。」第十三條、第五十
    二條分別規定：「感染性事業廢棄物之貯存設施‧‧‧，應符合左列規定：‧‧
    ‧一、應於明顯處標示感染性事業廢棄物標誌‧‧‧。」「本標準所稱之標誌，
    由中央主管機關公告之。」另中央主管機關行政院環境保護署業於八十五年九月
    二十六日依據事業廢棄物貯存清除處理方法及設施標準第五十二條規定，以（八
    五）環署廢字第四○九三五號公告「區別有害事業廢棄物特性標誌」，其中「感
    染性事業廢棄物」標誌公告如附件所示甚明。
二、經查，本件原告從事醫療行為過程，產生感染性事業廢棄物，經被告於八十九年
    五月二十三日派員前往原告處所稽查時，發現原告感染性廢棄物貯存室門上僅貼
    有上載「感染性事業廢棄物貯存室」等字樣之橫條標籤，但門上及感染性事業廢
    棄物冷藏設施上明顯處均未貼上如附件所示「感染性事業廢棄物標誌」之事實，
    有被告稽查時製作之醫療廢棄物查核表及現場拍照之相片附於原處分卷可稽，並
    經原告自認屬實，原告違反規定之事實甚為明確，揆諸首揭規定，被告據以裁處
    法定範圍內之罰鍰，自無不合，訴願決定遞予維持，亦無違誤。原告之主張並無
    可採，其訴非有理由，應予駁回。
據上論結，本件原告之訴為無理由，依行政訴訟法第一百九十五條第一項後段、第九
十八條第三項前段，判決如主文。
中    華    民    國     九十        年      三      月      二十一     日
                    臺 中 高 等 行 政 法 院  第 一 庭
                                審 判 長 法  官      簡  朝  振
                                         法  官      宋  富  美
                                         法  官      胡  國  棟
右正本證明與原本無異。
如不服本判決，應於判決送達後二十日內向本院提出上訴書狀，其未表明上訴理由者
，應於提起上訴後二十日內向本院提出上訴理由書（須依對造人數附具繕本）；如於
本判決宣示或公告後送達前提起上訴者，應於判決送達後二十日內補提上訴理由書（
須附繕本）。未表明上訴理由者，逕以裁定駁回。
提起上訴應預繳送達用雙掛號郵票拾份(每份三十四元)。
中    華    民    國     九十        年      三      月      二十二     日
                                法  院 書 記 官      莊  啟  明


司法院資訊處製作；財團法人民間司法改革基金會備份。
